臺灣臺中地方法院刑事判決
110年度金訴字第303號
公  訴  人  臺灣臺中地方檢察署檢察官
被      告  阮氏康



上列被告因詐欺等案件，經檢察官提起公訴（110年度偵字第824
3號、110年度偵緝字第365號），本院判決如下：
    主    文
阮氏康犯如附表編號1至2「主文」欄所示之罪，各處如附表編號
1至2「主文」欄所示之刑。應執行有期徒刑壹年陸月，緩刑伍年
，並應依附件一、二所示即本院一一○年度中司附民移調字第一
七八號、一一○年度中司刑移調字第一八二六號調解程序筆錄所
載內容分別對高瑋玲、盧彥伶支付損害賠償。 
    犯罪事實
一、阮氏康於民國109年8、9月間之某日，經其妹妹阮氏金燕之某
    真實姓名均不詳之友人（下稱該不詳友人）告知，僅需提供
    金融機構帳戶資料供收款，並代為提領匯入帳戶款項轉交，
    即可獲取手續費。而阮氏康依其一般社會生活經驗，知悉一
    般人均可自行申請金融帳戶使用，如非意圖供犯罪使用，應
    無支付高額報酬使用他人金融帳戶收款，再要求他人代為提
    領轉交之必要，已預見其提供金融帳戶資料供他人使用，該
    金融帳戶極有可能淪為轉匯贓款之犯罪工具，與詐欺取財之
    財產犯罪密切相關，代領款項之目的極有可能係為製造金流
    斷點，以掩飾、隱匿該不法所得之去向，惟為賺取約定手續
    費之利益，仍允諾提供帳戶資料，基於縱所提供帳戶係作為
    詐欺取財使用，由其提領轉交而掩飾、隱匿詐欺犯罪所得之
    去向，亦不違背其本意之不確定故意，與該不詳友人、真實
    姓名年籍均不詳綽號「阿養」之人（下稱「阿養」）及其等
    所屬詐欺集團不詳成員，共同基於三人以上詐欺取財及一般
    洗錢之犯意聯絡，於109年9月1日12時21分許前之某時日，
    將其所申設之合作金庫商業銀行帳號0000000000000號帳戶
    （下稱系爭合庫銀行帳戶）、聯邦銀行帳號000000000000號
    帳戶（下稱系爭聯邦銀行帳戶，合稱系爭2間銀行帳戶）之
    資料，提供與該不詳友人所屬之詐騙集團成員使用。阮氏康
    於提供系爭2間銀行帳戶資料後，該不詳友人所屬詐欺集團
    其他成員，即於附表所示之時間，以各如附表所示之方式，
    分別對高瑋玲、盧彥伶施用詐術，使其等均陷於錯誤，各依
    指示將如附表所示款項匯至阮氏康提供之系爭2間銀行帳戶
    內，阮氏康再依指示，於附表所示時間、地點提領其等匯入
    系爭2間銀行帳戶之款項（匯入及提領情形均詳如附表所示
    ），旋將所提領款項交予該不詳友人指示前來取款之「阿養
    」，其等即以此方式掩飾、隱匿該不法所得之去向，遂行詐
    欺犯罪。嗣高瑋玲、盧彥伶發覺有異後報警處理，始循線查
    悉上情。 
二、案經高瑋玲、盧彥伶訴請屏東縣政府警察局里港分局、臺中
    市政府警察局第三分局報告臺灣臺中地方檢察署檢察官偵查
    起訴。
    理    由
一、證據能力之說明：
　　按被告以外之人於審判外之言詞或書面陳述，除法律有規定
    者外，不得作為證據，刑事訴訟法第159條固定有明文，惟
    被告以外之人於審判外之陳述，雖不符同法第159條之1至之
    4規定，而經當事人於審判程序同意作為證據，法院審酌該
    言詞陳述或書面陳述作成時之情況，認為適當者，亦得為證
     據；又當事人、代理人或辯護人於法院調查證據時，知有
    第 159條第1項不得為證據之情形，而未於言詞辯論終結前
    聲明 異議者，視為有前項之同意，同法第159條之5亦定有
    明文。 其立法意旨在於傳聞證據未經當事人之反對詰問予
    以核實， 原則上先予排除，惟若當事人已放棄詰問或未聲
    明異議，基 於證據資料愈豐富，愈有助於真實發現之理念
    ，且強化言詞 辯論原則，法院自可承認該傳聞證據例外擁
    有證據能力。經 查，本案判決所引用之供述證據（含言詞
    及書面陳述），被 告阮氏康於本院準備程序時表示同意有
    證據能力等語（見本院卷第206頁），且被告及檢察官於本
    院審理中調查證據時，亦均未於言詞辯論終結前聲明異議（
    見本院卷第246至249頁），且本院審認上開證據作成時之情
    況，應無違法取證或不當情事，與本案待證事實間復具有相
    當之關聯性，以之作為證據應屬適當，依刑事訴訟法第159
    條之5規定，自有證據能力。
二、認定犯罪事實所憑之證據及理由：
  ㈠訊據被告固坦承有於上開時點，將系爭2間帳戶銀行帳戶資料
    提供與該不詳友人，且有依指示提領匯入款項並交與「阿養
    」，並從中獲取手續費之事實不諱，但矢口否認有何共同加
    重詐欺取財及一般洗錢等犯行，辯稱：伊係依指示協助他人
    提款、交款，不知道是詐騙款項，伊是為了賺取手續費云云
    。
　㈡經查：
　⒈被告於109年8、9月間之某日，經該不詳友人告知，僅需提供
    金融機構帳戶資料供收款，並代為提領匯入帳戶款項轉交，
    即可獲取手續費。被告於109年9月1日12時21分許前之某時
    日，將其所申設之系爭2間銀行帳戶資料，提供與該不詳友
    人所屬之詐欺集團成員使用。被告於提供系爭2間銀行帳戶
    資料後，該不詳友人所屬詐欺集團其他成員，即於附表所示
    之時間，以各如附表所示之方式，分別對告訴人高瑋玲、盧
    彥伶施用詐術，使其等均陷於錯誤，各依指示將如附表所示
    款項各匯至被告提供之系爭2間銀行帳戶內，被告再依指示
    於附表所示時間、地點提領其等匯入系爭2間銀行帳戶之款
    項（匯入及提領情形均詳如附表所示），旋將所提領款項交
    予該不詳友人指示前來取款之「阿養」等事實，業據證人即
    告訴人高瑋玲、盧彥伶分別於警詢時指述綦詳（告訴人高瑋
    玲部分：見110偵8243卷第23至26頁；告訴人盧彥伶部分：
    見110偵20卷第27至39頁），並有系爭合庫銀行帳戶新開戶
    建檔登錄單及歷史交易明細查詢結果（見110偵20卷第55至5
    8頁）、證人余宥宇之兆豐國際商業銀行帳戶立帳資料及客
    戶存款往來交易明細表（見110偵20卷第59至63頁）、告訴
    人盧彥伶提供之相關證據及報案資料【1.LINE對話紀錄截圖
    （見110偵20卷第65至97頁）、2.匯款執據（見110偵20卷第
    99頁）、3.中國信託銀行帳戶存摺封面影本（見110偵20卷
    第101頁）、4.內政部警政署反詐騙諮詢專線紀錄表（見110
    偵20卷第103頁）、5.苗栗縣警察局竹南分局竹南派出所受
    理詐騙帳戶通報警示簡便格式表、受理各類案件紀錄表、受
    理刑事案件報案三聯單（見110偵20卷第105至111頁）】、
    臺灣臺中地方檢察署檢察官110年度偵字第20號起訴書【證
    人余宥宇部分】（見110偵20卷第155至159頁）、告訴人高
    瑋玲提供之相關證據及報案資料【1.內政部警政署反詐騙諮
    詢專線紀錄表（見110偵8243卷第33至34頁）、2.新竹市警
    察局第一分局湳雅派出所受理詐騙帳戶通報警示簡便格式表
    、金融機構聯防機制通報單（見110偵8243卷第35至59頁）
    、3.臺灣銀行無摺存入憑單存根、匯款申請書回條聯、轉帳
    交易成功頁面截圖（見110偵8243卷第61至69、81至85頁）
    、4.香港期貨交易所有限公司協議書、周年慶資本增值計畫
    申請書、投資戶口申請表、結算客戶出金申請單（見110偵8
    243卷第71至75頁）、5.嫌疑人頭像資料及對話紀錄截圖（
    見110偵8243卷第85至93頁）】、系爭聯邦銀行帳戶基本資
    料及存摺存款明細表（見110偵8243卷第105至107頁）等資
    料在卷可按，且為被告所不爭執，是此部分之事實，應堪置
    信。
　⒉被告固辯稱其不知匯入款項為詐欺贓款，僅是幫忙朋友並為
    從中賺取手續費，而提供帳戶資料並提領匯入款項云云。但
    查：
　⑴按刑法上之故意，可分為確定故意（直接故意）與不確定故
    意（間接故意），所謂「不確定故意」，係指行為人對於構
    成犯罪之事實，預見其發生而其發生並不違背其本意者，刑
    法第13條第2項定有明文。又金融機構開設帳戶、請領提款
    卡，係針對個人身分社會信用而予以資金流通，具有強烈之
    屬人性，而金融帳戶為個人理財工具，且提款卡亦事關個人
    財產權益保障，其專有性甚高，除非本人或與本人具密切親
    誼關係者，難認有何正當理由可交付予他人，稍具通常社會
    歷練與經驗法則之一般人，亦均應有妥為保管該等物品，防
    止被他人冒用之認知，縱偶有特殊情況須將存摺、提款卡、
    提款卡密碼或網路銀行密碼等資料交付他人者，亦必與該收
    受者具相當之信賴關係，並會謹慎瞭解查證其用途，再行提
    供使用，實無任意交付予他人使用之理，若遇他人有收受匯
    款需求，卻不以自己名義申請帳戶收受匯款，反而向他人索
    取金融帳戶號碼，並要求他人將帳戶內來路不明之匯入款項
    提領而出或轉匯至他人銀行帳戶，乃屬違反吾人日常生活經
    驗與常情之事，對此類要求，一般人定會深入了解其用途、
    原因，確認未涉及不法之事，始有可能為之。是若遇刻意將
    款項匯入他人帳戶，再委由他人代為提領款項之情形，就該
    帳戶內款項可能係詐欺犯罪所得等不法來源，應當有合理之
    預見。 
　⑵被告雖為前開辯解，但細譯被告歷次供述內容，均不一致：
　①警詢時供稱：如附表編號1所示告訴人高瑋玲匯入系爭2間銀
    行帳戶之款項，均係伊妹妹阮氏金燕拜託伊幫忙，將其客人
    即臉書名稱為「Alice Kieu」之女子所匯入系爭2間銀行帳
    戶之該2筆款項領出，並交給綽號「Nuoi」（阿養）之女子
    ，再由「Nuoi」以越南銀行匯款越南幣2,977,500元給綽號
    「VO-THI.DIEM KIEU」之女子，伊有從中抽取150元的手續
    費等語（見110偵8243卷第18至20頁）。
　②偵查中供稱：伊妹妹阮氏金燕於109年9月2日有向伊借用系爭
    2間銀行帳戶，說有客人會匯錢給她，請伊收到款項後幫她
    轉匯出去，阮氏金燕說是她和客人買賣燕窩的所得，但阮氏
    金燕實際上沒有在賣燕窩。伊將匯入之款項領出後，就交給
    「阿養」，「阿養」會負責將款項拿去越南交給阮氏金燕在
    越南的客戶，伊沒有獲得任何報酬等語（見110偵緝365卷第
    51至53頁）。　　　
  ③本院訊問時供述：伊有將系爭2間銀行帳戶供他人匯款，再將
    款項領出來轉交他人，匯款至系爭2間銀行帳戶的人是朋友
    的客人，伊的工作就是協助別人匯款，專門幫助別人等語（
    見本院卷第166頁）。
　④本院準備程序及審理時均供稱：伊將系爭2間銀行帳戶借給妹
    妹在馬來西亞的朋友匯款，由伊去提款，再將提得現金交給
    「阿養」，伊不知道那是什麼錢，也未曾求證，伊就是賺手
    續費等語（見本院卷第204、251頁）。
　⑤是以，被告於警詢時先稱其是將系爭2間銀行帳戶借給妹妹的
    客戶匯款後，再代為領出交給「阿養」轉匯；後於偵查中則
    稱是將系爭2間銀行帳戶借給妹妹阮氏金燕，代為收受其買
    賣燕窩之價金，再領出交給「阿養」匯款給阮氏金燕在越南
    的客戶，惟又改稱阮氏金燕並沒有在販賣燕窩；於本院訊問
    時稱其是將系爭2間銀行帳戶借給朋友的客戶匯款，再提領
    款項交予他人；於本院準備程序時則稱是將系爭2間銀行帳
    戶借給妹妹的國外朋友匯款，再提款交給「阿養」等語如前
    ，則被告就其將系爭2間銀行帳戶借予他人之實際用途究何
    ？實係出借予何人收款使用？匯入款項之來源及性質？前後
    所述均不一致，顯見被告對於系爭2間銀行帳戶實際上是出
    借予何人供匯款使用、匯入款項之來源、提領並轉交後之款
    項去向為何，絲毫不以為意，其實際上所重視且在意者，實
    係其出借系爭2間銀行帳戶供他人匯款，並提領匯入款項再
    轉交他人之舉，即可從中獲取手續費之高額利益。益徵被告
    遇刻意將款項匯入他人帳戶，再委由他人代為提領款項之情
    形，就該帳戶內款項可能係詐欺犯罪所得等不法來源，應當
    有合理之預見，則被告對於所為可能係屬詐欺車手之工作，
    已有預見，更實際從事上開領款工作，則被告所辯只是幫忙
    他人匯款，並未想過是詐欺贓款云云，悖乎事理常情，無可
    採信。　　
  ⒊近年來詐欺取財犯罪類型層出不窮，詐欺集團為逃避查緝，
    往往發展成由集團首腦在遠端、甚至遠在國外進行操控，由
    集團成員分層、分工，相互彼此利用，藉以遂行詐欺取財之
    犯罪模式。依本案告訴人所述受騙情節，詐欺集團係透過Fa
    cebook、Messenger、LINE等通訊軟體向告訴人等施詐，陷
    於錯誤而受騙將款項匯至被告之系爭2間銀行帳戶後，再由
    被告依通知提款，而後再將款項交付「阿養」，乃屬常見之
    詐欺集團犯罪手法，作為不法犯罪所得之金流斷點，以掩飾
    或隱匿詐欺被害人之犯罪所得之去向，此等犯罪模式迭經媒
    體廣為披載、報導，誠為具有一般社會生活經驗之人所能知
    悉之事。被告雖僅為小學畢業，但其亦有就業經驗，非完全
    離群索居之人，而係具相當之社會經驗、歷練之人，其對事
    物之理解、判斷要無異於常人之處，就上情亦難諉為不知。
    再者，被告就其上揭工作內容僅為提供帳戶資料供人收款使
    用、提款轉交，即可獲得與其所付出勞力顯不相當之手續費
    利益，所為極可能涉及不法，均瞭然於心，被告主觀上已預
    見使用系爭2間銀行帳戶之人極可能從事非法活動，始會刻
    意另以高額手續費委請其提供帳戶供人匯款、並領款轉交，
    無非係藉此手法製造犯罪查緝上之斷點，參以被告至今仍無
    法確認，亦無法查知該不詳友人、「阿養」及其等所屬詐欺
    集團究竟誰屬，檢警仍無從或難以查緝，已形成查緝上之斷
    點，無法繼續追查詐欺贓款之去向。是被告主觀上應已預見
    其依指示領款轉交，可能係在從事車手之工作，此為詐欺集
    團為遂行詐欺犯行分工之一環，意在規避查緝，並藉此製造
    金流之斷點，以掩飾或隱匿詐欺被害人之犯罪所得之去向，
    當屬不法行為，卻僅因手續費報酬之對價誘惑，即置犯罪風
    險於不顧，依指示從事恐屬不法之提款車手行為，依上開情
    節以觀，被告為上開行為時，主觀上確實有容任其行為將導
    致詐欺取財及掩飾、隱匿詐欺犯罪所得去向之犯罪發生本意
    ，復依被告認知，參與本案之人至少另有該不詳友人、「阿
    養」，堪認被告主觀上確有三人以上共同詐欺取財，以及掩
    飾、隱匿詐欺犯罪所得之去向等不確定故意，至為明瞭。
　⒋共同實行犯罪行為之人，在共同意思範圍以內，各自分擔犯
    罪行為之一部，彼此協力、相互補充以達其犯罪之目的者，
    即應對於全部所發生之結果，共同負責，故不以實際參與犯
    罪構成要件行為或參與每一階段之犯罪行為為必要。又共同
    正犯之意思聯絡，原不以數人間直接發生者為限，即有間接
    之聯絡者，亦包括在內（最高法院107年度台上字第4444號
    判決意旨參照）。依前揭各項事證及說明，該不詳友人及「
    阿養」所屬詐欺集團，於詐欺犯行之分工上極為精細，分別
    有蒐集人頭帳戶及指示領款之人、實施詐術之機房人員、提
    供帳戶及收水之人員等各分層成員，以遂行本案犯行而牟取
    不法所得，成員間固未必彼此有所認識或清楚知悉他人所分
    擔之犯罪分工內容，然此一間接聯絡犯罪之態樣，正係具備
    一定規模犯罪所衍生之細密分工模式，參與犯罪者透過相互
    利用彼此之犯罪角色分工，而形成一個共同犯罪之整體以利
    犯罪牟財。被告對遂行本案詐欺犯行具有不確定故意，已如
    前述，堪認其對成員彼此間可能係透過分工合作、互相支援
    以完成詐欺取財之犯罪行為一節當有所預見，其既以自己共
    同犯罪之意思，相互支援及分工合作，以達上揭犯罪之目的
    ，自應就所參與犯罪之全部犯罪結果共同負責，而應論以共
    同正犯。至被告縱使未與其他負責實施詐騙之成員謀面或聯
    繫，亦未明確知悉集團內負責其他層級分工之其他成員身分
    及所在，彼此互不認識，亦不過係詐欺集團細密分工模式下
    之當然結果，無礙被告係本案共同正犯之認定。　
　㈢綜上所述，被告上開所辯，無非卸責之詞，不足採信，本案
    事證明確，被告上開基於不確定故意之加重詐欺、一般洗錢
    等犯行均堪認定，俱應依法論科。
三、論罪科刑：
　㈠洗錢防制法第15條之特殊洗錢罪，係在無法證明前置犯罪之
    特定不法所得，而未能依洗錢防制法第14條之一般洗錢罪論
    處時，始予適用。倘能證明人頭帳戶內之資金係前置之特定
    犯罪所得，即應逕以一般洗錢罪論處，自無適用特殊洗錢罪
    之餘地。另過往實務見解，雖認行為人對犯特定犯罪所得之
    財物或利益作直接使用或消費之處分行為，或僅將自己犯罪
    所得財物交予其他共同正犯，屬犯罪後處分贓物之行為，非
    本條例規範之洗錢行為，惟依修正後洗錢防制法規定，倘行
    為人意圖掩飾或隱匿特定犯罪所得來源，而將特定犯罪所得
    直接消費處分，甚或交予其他共同正犯，或由共同正犯以虛
    假交易外觀掩飾不法金流移動，即難認單純犯罪後處分贓物
    之行為，應仍構成洗錢防制法第2條第1或2款之洗錢行為（
    最高法院108年度台上字第1744號、108年度台上字第3086號
    判決要旨參照）。被告、該不詳友人、「阿養」及向告訴人
    詐欺之詐欺集團不詳成員，就本案對告訴人高瑋玲、盧彥伶
    所為詐欺取財（洗錢防制法所規定之特定犯罪）犯行，係使
    告訴人等將款項匯入該集團掌控使用之系爭2間銀行帳戶，
    而後由被告提款後，轉交與「阿養」之人，以掩飾、隱匿其
    等詐欺所得去向，所為已切斷資金與當初犯罪行為之關聯性
    ，掩飾、隱匿犯罪行為或該資金不法來源或本質，使偵查機
    關無法藉由資金之流向追查犯罪者，均核與洗錢防制法第14
    條第1項一般洗錢罪之要件相合。　　　
　㈡依被告所述情節及卷內證據，參與上開詐欺犯行者，至少有
    被告、該不詳友人、「阿養」及向告訴人等施行詐術之詐欺
    集團不詳成員，為3人以上無訛。是核被告如附表所為，均
    係犯刑法第339條之4第1項第2款之三人以上共同詐欺取財罪
    及洗錢防制法第14條第1項之一般洗錢罪，各2罪。如附表編
    號1所示之告訴人高瑋玲遭詐欺後，雖有多次之匯款行為，
    惟彼此間獨立性極為薄弱，依一般社會健全觀念，以視為數
    個舉動之接續施行，應合為包括之接續一行為評價。
　㈢被告雖未親自實施以通訊軟體詐騙之行為，而推由同犯罪集
    團之其他成員為之，但被告就上開犯行分工擔任提供帳戶及
    提款之車手工作，堪認其與參與犯行之其他共同正犯間，具
    有相互利用之共同犯意，而各自分擔部分犯罪行為。其等就
    所犯上開三人以上共同詐欺取財罪及一般洗錢等犯行，具犯
    意聯絡與行為分擔，為共同正犯。
　㈣被告所犯上開三人以上共同詐欺取財罪及一般洗錢罪，均有
    部分合致，且犯罪目的單一，均為想像競合犯，應依刑法第
    55條規定，各從一重論以三人以上共同詐欺取財罪。
　㈤被告所犯如附表所示之2罪，犯意各別，行為互殊，應予分論
    併罰。
　㈥爰以行為人之責任為基礎，審酌詐欺犯罪危害民眾甚鉅，為
    政府嚴加查緝並加重刑罰，被告正值青壯，四肢健全，有從
    事勞動或工作之能力，不思循正當管道獲取財物，貪圖不法
    利益，所為嚴重損害財產交易安全及社會經濟秩序，破壞人
    際間之信任關係，造成被害人精神痛苦，且製造金流斷點，
    造成執法機關不易查緝犯罪，徒增被害人求償及追索遭詐騙
    金額之困難度，危害社會治安與經濟金融秩序；兼衡被告前
    無犯罪紀錄前科，有被告之臺灣高等法院被告前案紀錄表1
    份在卷可稽（見本院卷第17頁），素行尚佳；又本案係基於
    間接故意所為，暨參以其本案之分工、角色深淺，犯後否認
    犯行，惟已與告訴人2人均成立調解，目前持續依調解內容
    賠償之態度，有本院110年度中司附民移調字第178號、110
    年度中司刑移調字第1826號調解程序筆錄及公務電話紀錄各
    1份在卷可佐（見本院卷第237至240頁、第255頁），並參酌
    告訴人等遭詐欺之金額，暨被告自陳之智識程度、工作及收
    入、家庭生活及經濟狀況（詳見本院卷第251至252頁）、告
    訴人等所受損害及被告所獲利益等一切情狀，分別量處如附
    表主文欄所示之刑。並審酌被告本案所犯2罪之匯款及提領
    時間，均係於109年9月1、2日間所為，時間相對密接，犯罪
    手段、態樣相同，同為侵害財產法益，所擔任角色均相同，
    並參諸刑法第51條第5款係採限制加重原則，而非累加原則
    之意旨，以及被告之參與情節、告訴人等所受損害程度等情
    況，定應執行刑如主文所示。
  ㈦被告未曾因故意犯罪受有期徒刑以上刑之宣告，業如前述，
    茲念被告一時失慮，致罹刑典，本案係基於不確定故意所為
    ，犯後坦承客觀行為，於本院供出事實原委，並已與告訴人
    等均成立調解，均如前述，足認被告尚具悔意，經此偵審程
    序與論罪科刑教訓，應知所警惕，而無再犯之虞，本院綜核
    上情，認其所受上開宣告之刑（不包括沒收），以暫不執行
    為適當，爰依刑法第74條第1項第1款規定宣告緩刑5年，以
    勵自新。另為督促被告確實履行其賠償責任，依刑法第74條
    第2項第3款規定，命被告應依附件一、二所示調解筆錄內容
    ，向告訴人等支付損害賠償金額，以啟自新，並觀後效。倘
    被告未遵期履行前開緩刑之負擔且情節重大，足認原宣告之
    緩刑難收其預期效果，而有執行刑罰之必要者，檢察官自得
    向法院聲請依刑法第75條之1第1項第4款之規定，撤銷其緩
    刑宣告，附此敘明。
　㈧沒收部分：
  ⒈被告就其如附表所示各次犯行所獲取之手續費報酬，歷次所
    述雖均不相同，業如前述，惟經本院於準備程序時與被告確
    認再三，被告供稱其就本案2次提款行為，共獲取1,000至1,
    500元報酬等語（見本院卷第204頁），是依罪疑有利被告之
    原則，就被告本案犯罪所得應以1,000元計算，先予敘明。
    又被告已與告訴人高瑋玲、盧彥伶均成立調解，並已為部分
    給付，所支付款項超逾被告上開犯罪所得甚多，堪認被告本
    案之犯罪所得已實際合法發還被害人，爰依刑法第38條之1
    第5項規定不予宣告沒收、追徵。
　⒉被告所提領如附表所示款項，均已轉交「阿養」，業如前述
    ，非屬被告所有，亦非在其實際掌控中，其就所隱匿之財物
    不具所有權及事實上處分權，自無從依洗錢防制法第18條第
    1項就所提領全部金額諭知沒收，併予敘明。
四、不另為無罪之諭知部分：
  ㈠公訴意旨另以：被告於109年9月1日12時21分許前之某時日，
    提供系爭2間銀行帳戶資料，基於參與犯罪組織之犯意，加入
    該具有持續性、牟利性、結構性犯罪組織之詐欺集團，擔任
    人頭帳戶提供者兼提款車手之工作，並與該詐欺集團成員為
    上開詐欺、洗錢犯行等語，而認被告另涉犯組織犯罪防制條
    例第3條第1項後段之參與犯罪組織罪嫌。
  ㈡按犯罪事實應依證據認定之，無證據不得認定犯罪事實；又
    不能證明被告犯罪者，應諭知無罪之判決；刑事訴訟法第15
    4條第2項、第301條第1項分別定有明文。次按認定不利於被
    告之事實，須依積極證據，苟積極證據不足為不利於被告事
    實之認定時，即應為有利於被告之認定，更不必有何有利之
    證據；如未能發現相當之證據，或證據不足以證明，自不能
    以推測或擬制之方法，以為裁判之基礎；且認定犯罪事實所
    憑之證據，無論直接或間接證據，其為訴訟上之證明，須達
    於通常一般之人均不致有懷疑，而得確信其為真實之程度者
    ，始得據為有罪之認定，倘其證明尚未達到此一程度，而有
    合理之懷疑存在時，即應由法院為諭知被告無罪之判決（最
    高法院30年上字第816號、40年台上字第86號、76年台上字
    第4986號判例參照）。
  ㈢經查：
  ⒈按（107年1月3日修正）組織犯罪防制條例第2條規定：「本
    條例所稱犯罪組織，指3人以上，以實施強暴、脅迫、詐欺
    、恐嚇為手段或最重本刑逾5年有期徒刑之罪，所組成具有
    持續性或牟利性之有結構性組織、前項有結構性組織，指非
    為立即實施犯罪而隨意組成，不以具有名稱、規約、儀式、
    固定處所、成員持續參與或分工明確為必要。」將106 年4
    月19日修正之該條文第1項「具有持續性『及』牟利性之有結
    構性組織」，修正為「具有持續性『或』牟利性之有結構性組
    織」，而放寬犯罪組織之認定，惟該條文第2項仍規定所謂
    「有結構性組織」，指非為立即實施犯罪而隨意組成，不以
    具有名稱、規約、儀式、固定處所、成員持續參與或分工明
    確為必要。是（107年1月3日）修正後組織犯罪防制條例第2
    條所規定之犯罪組織，應指非為立即實施犯罪而隨意組成，
    該組織須有內部管理結構及縝密分工，足以顯示犯罪組織內
    部指揮從屬等層級管理的特性，而非僅係數人相約為特定之
    一個犯罪之實行者之共犯結構。又所謂「內部管理結構」，
    係指有上下屬從關係之謂，亦即組織內部有主持人或首領與
    幫派層級之分，有階級領導，下屬須服從主持人或首領之命
    令行事，違抗者即加以懲處。換言之，以「內部管理結構」
    顯示犯罪組織內部指揮從屬等級管理之特性，以便於主持人
    或首領對於下屬或幫派之約束，實有別於共犯、結夥犯之組
    成。而犯罪組織之「以犯罪為宗旨性」之認定，應配合其集
    團性或「內部管理結構」以為觀察。蓋集合型之犯罪，可能
    有經常性之目的性犯罪，但卻乏管理結構。而所 謂之集團
    性亦須配合其內部管理結構觀之，蓋集團性，依法條整體意
    旨觀之，應指經由內部管理結構而形成之集團性，否則集合
    眾多人數之犯罪案件實屬常見，然而只有具「結構性」內部
    管理結構，才足認符合組織犯罪防制條例所言之集團性。換
    言之，應是以犯罪為宗旨，或以其成員從事犯罪活動為目的
    所組成，具有「內部管理結構」之集團性犯罪組織方屬之，
    如：有常設之階層性架構，各司其職，而為犯罪之推動；其
    各司其職之人員，或有一定之職位稱呼；不由於任一領導者
    或參與者之離去，而影響該組織之繼續運作；金錢之來源及
    支出原則上有一定之模式，如組織之金錢由何處入帳，由何
    處支出，各下層組織之經費及人事費用由何而來，均有一定
    之模式；各成員對於何人之職位及其司何職，地位如何，亦
    有一定之認識，而能有指揮之可能性；為發展組織支撐其犯
    罪，或有一定之擴張性；組織內部有主持人或首領與幫派層
    級之分，有階級領導，下屬須服從主持人或首領之命令行事
    ，違抗者即加以懲處。然是否為內部管理結構之犯罪組織，
    並非上述條件須全部具備，而只是一個判斷之標準或方向，
    由以上之特性一併觀察，以決定該組織是為「結構性之犯罪
    組織」。又若多數共犯結合謀議，因怨挾持某人，希圖加害
    ，此僅係相約為特定之一個犯罪之實行者，則僅為一共犯結
    構而已，不能逕以犯罪組織論之（最高法院98年度台上字第
    1660號判決參照）。
  ⒉依檢察官起訴書所舉之證據，固足以認定被告犯加重詐欺取
    財及洗錢之犯行，已如前述，惟依被告於警詢、偵訊、本院
    訊問、準備程序及審理時之供述，可知被告係經由其妹妹阮
    氏金燕之該不詳友人告知可提供帳戶收款並代領款項，再轉
    交與「阿養」，依其歷次供述情節，被告對於該不詳友人、
    「阿養」究屬何詐欺集團、於集團內擔任何工作、該詐欺集
    團係由何人管理、該不詳友人及「阿養」間之關係、詐欺集
    團內是否有其他成員及各擔任何工作等情，均不知悉。又縱
    然被告於提領、交付款項時，可預見該等款項與他人詐欺取
    財及隱匿犯罪所得之犯行相關，然依被告本案被訴之犯行，
    其依該不詳友人及「阿養」通知提領、轉交贓款之日數僅2
    日，本院尚難依此評價其客觀上有參與犯罪組織之犯行，及
    主觀上有欲加入詐欺集團犯罪組織之主觀犯意，是公訴人所
    提出之證據，至多僅得證明被告有前開加重詐欺、一般洗錢
    犯行，尚難認被告業已有加入犯罪組織並參與犯罪組織之運
    作，本院自不能逕論以組織犯罪防制條例第3條第1項後段之
    參與犯罪組織罪，惟檢察官認此部分如成立犯罪，與上開被
    告有罪部分具有想像競合犯之裁判上一罪關係，爰不另為無
    罪之諭知。 
據上論斷，依刑事訴訟法第299條第1項前段，洗錢防制法第14條
第1項，刑法第11條前段、第28條、第339條之4第1項第2款、第5
5條、第51條第5款、第74條第1項第1款、第2項第3款，刑法施行
法第1條之1第1項，判決如主文。
本案經檢察官林清安提起公訴，檢察官蔣得龍到庭執行職務。
中　　華　　民　　國　　111 　年　　3 　　月　　25　　日
                  刑事第十庭  審判長法  官  陳玉聰 
　　　　　　　　                    法  官  吳珈禎　
                　 　　　　　　　　 法  官  林芳如
以上正本證明與原本無異。
如不服本判決應於收受判決後20日內向本院提出上訴書狀，並應
敘述具體理由；其未敘述上訴理由者，應於上訴期間屆滿後20日
內向本院補提理由書（均須按他造當事人之人數附繕本）「切勿
逕送上級法院」。
告訴人或被害人對於判決如有不服，具備理由請求檢察官上訴者
，其上訴期間之計算係以檢察官收受判決正本之日期為準。
                                    書記官  張玉楓
中　　華　　民　　國　　111 　年　　3 　　月　　25　　日
附錄本案論罪科刑法條：
洗錢防制法第2條
本法所稱洗錢，指下列行為：
一、意圖掩飾或隱匿特定犯罪所得來源，或使他人逃避刑事追訴
    ，而移轉或變更特定犯罪所得。
二、掩飾或隱匿特定犯罪所得之本質、來源、去向、所在、所有
    權、處分權或其他權益者。
三、收受、持有或使用他人之特定犯罪所得。
　　
洗錢防制法第14條
有第2條各款所列洗錢行為者，處7年以下有期徒刑，併科新臺幣
5百萬元以下罰金。
前項之未遂犯罰之。
前2項情形，不得科以超過其特定犯罪所定最重本刑之刑。

中華民國刑法第339條之4
犯第339條詐欺罪而有下列情形之一者，處1年以上7年以下有期
徒刑，得併科1百萬元以下罰金：
一、冒用政府機關或公務員名義犯之。
二、三人以上共同犯之。
三、以廣播電視、電子通訊、網際網路或其他媒體等傳播工具，
    對公眾散佈而犯之。
前項之未遂犯罰之。

附表：
編號 告訴人 詐欺方式 匯款時間、金額（新臺幣）及匯入帳戶 提領時間、金額（新臺幣） 主文 1 高瑋玲 該詐欺集團成員於109年4月18日上午某時起，透過臉書Messenger與高瑋玲攀談後，即使用LINE通訊軟體暱稱「李志安」加高瑋玲好友後，向高瑋玲佯稱：伊任職於香港期貨交易所有限公司，並屢以幫高瑋玲投資及伊母親身體不佳需手術而急需用錢等語，致高瑋玲陷於錯誤，接續於右揭時間，匯款至系爭2間銀行帳戶。  ⑴109年9月1日12時21分許 　，匯款33萬元至系爭合庫銀行帳戶 ⑴109年9月1日某時許，提領84萬元（含附表編號2所示盧彥伶匯入之51萬元） 阮氏康犯三人以上共同詐欺取財罪，處有期徒刑壹年貳月。    ⑵109年9月2日11時43分許 　，匯款49,300元至系爭聯邦銀行帳戶 ⑵109年9月2日某時許，提領389,000元（高瑋玲款項匯入系爭聯邦銀行帳戶後，與該帳戶內其餘款項混同，而為被告一併提領，故逾49,300元部分，非高瑋玲匯入）  2 盧彥伶 該詐欺集團成員於109年8月6日某時起，透過臉書帳號「Xu xiao yu」及LINE通訊軟體暱稱「許澤宇」加盧彥伶好友後，向盧彥伶佯稱：伊任職之香港期貨交易所有限公司有一個周年慶增值計畫活動可以賺錢，但員工不能參與，所以希望用盧彥伶名義參加，並要求盧彥伶填寫申請資格同意書及將身分證正反面拍照傳給伊，以成為公司的VIP客戶，之後又提供伊公司客服之LINE通訊軟體之ID「Li898989」、暱稱「客服」供盧彥伶加為好友以便審核資料。嗣於109年8月13日，暱稱「客服」通知盧彥伶已經通過審核，並獲得美金60萬元之投資金額等語，致盧彥伶陷於錯誤，於右揭時間，匯款至系爭合庫銀行帳戶。 109年9月1日13時1分許，匯款51萬元至系爭合庫銀行帳戶 109年9月1日某時，提領84萬元（含附表編號1所示高瑋玲匯入之33萬元） 阮氏康犯三人以上共同詐欺取財罪，處有期徒刑壹年肆月。